臺灣臺中地方法院交通事件裁定　　　 100年度交聲字第2406號
原處分機關　交通部公路總局臺中區監理所臺中市監理站
異　議　人
即受處分人　曾文華
上列異議人即受處分人因違反道路交通管理處罰條例案件，對於
交通部公路總局臺中區監理所臺中市監理站於民國100年7月13日
所為之處分（裁監稽違字第裁61-GH0000000號裁決書），聲明異
議，本院裁定如下：
    主    文
原處分撤銷。
曾文華汽車駕駛人，駕駛汽車經測試檢定酒精濃度超過規定標準
，處罰鍰新臺幣壹萬玖仟伍佰元，記違規點數伍點，並應接受道
路交通安全講習。
    理    由
一、原處分機關處分及移送意旨略以：異議人即受處分人曾文華
    （下稱異議人）於民國100年5月22日7時53分許，駕駛車牌
    號碼OQ-6628號自用小客車，行經臺中市○○○路352號前，
    因酒後駕車肇事致人受傷，酒測值達每公升0.35毫克之違規
    ，為臺中市政府警察局第三分局東區分駐所員警掣單舉發。
    嗣原處分機關於100年7月13日以裁監稽違字第裁61-GH00000
    00號裁決書裁處罰鍰新臺幣（下同）19500元，吊扣駕駛執
    照24個月，並應參加道路安全講習。
二、聲明異議意旨略以：異議人確有酒後駕車之實，於法不避責
    任，深感悔疚。原處分機關裁決吊扣駕駛執照2年，有鑑於
    違規當時駕駛自用小客車，如經吊扣異議人所持有職業大貨
    車之駕駛執照，將影響駕駛職業大貨車之能力。目前異議人
    以駕駛職業大貨車為業，若按原處分裁決一併將異議人之各
    級駕駛執照吊扣，勢必影響工作及生計。請准予僅對異議人
    施以吊扣自用小客車駕駛執照2年以為懲戒，以利維持工作
    與生計，爰此聲明異議等語。
三、按汽車駕駛人飲用酒類或其他類似物後其吐氣所含酒精濃度
    超過每公升0.25毫克或血液中酒精濃度超過0.05﹪以上，不
    得駕車（道路交通安全規則第114條第2款參照）。又按汽車
    駕駛人，駕駛汽車經測試檢定有酒精濃度超過規定標準之情
    形者，處15000元以上60000元以下罰鍰，並當場移置保管該
    汽車及吊扣其駕駛執照1年；因而肇事致人受傷者，並吊扣
    其駕駛執照2年；致人重傷或死亡者，吊銷其駕駛執照，並
    不得再考領。且汽車駕駛人，有第35條第1項規定之情形者
    ，應接受道路交通安全講習（道路交通管理處罰條例第35
    條第1項第1款、第24條第1項第2款參照）。
四、經查，本件異議人於100年5月22日7時53分許，駕駛車牌號
    碼OQ-6628號自用小客車，行經臺中市○○○路352號前，因
    酒後駕車發生交通事故，經警據報前往現場處理，為警於同
    日8時4分許對其施以呼氣測試酒測值為每公升0.35毫克，原
    處分機關乃以駕駛人酒精濃度超過規定標準因而肇事致人受
    傷為由，依道路交通管理處罰條例第35條第1項第1款、第68
    條第2項、第24條之規定，裁處異議人罰鍰19500元，及吊扣
    汽車駕駛執照24個月，並施以道安講習之事實，有臺中市政
    府警察局100年5月22日中市警交字第GH0000000號舉發違反
    道路交通管理事件通知單、交通部公路總局臺中區監理所臺
    中市監理站100年7月13日裁監稽違字第裁61-GH0000000號違
    反道路交通管理事件裁決書各1紙附本院卷可稽及異議人於
    警詢之陳述、酒精濃度測試單、臺中市警察局第三分局中市
    警三分偵字第1000013438號偵查卷宗可佐。是異議人確有上
    述酒後酒精濃度超過標準仍駕駛汽車之行為，事證明確，可
    堪認定。
五、又汽車駕駛人，駕駛汽車經測試檢定酒精濃度超過規定標準
    ，因而肇事致人受傷，吊扣駕駛執照2年（道路交通管理處
    罰條例第35條第1項中段、第1項第1款參照）。是符合上開
    規範處罰之要件，須汽車駕駛人酒後駕車經測試檢定酒精濃
    度超過規定標準，與肇事致人受傷二者間有因果關係存在，
    始可科予汽車駕駛人吊扣駕駛執照2年之處罰。換言之，若
    汽車駕駛人駕駛汽車經測試檢定酒精濃度超過規定標準，但
    並未因此肇事致人受傷，或與交通事故之發生間無相當因果
    關係存在，則不可科以吊扣駕駛執照2年之處分。本件異議
    人酒後駕車涉犯公共危險犯行，經臺灣臺中地方法院檢察署
    檢察官以異議人查獲時呼氣酒精濃度僅每公升0.35 毫克，
    推算異議人駕車之始酒測值僅每公升0.44 84毫克，尚未達
    到依據科學數據統計結果認定每公升0.55毫克之不能安全駕
    駛之通認標準，且依偵查中證人林武承警員證稱：伊到場處
    理時，異議人的精神狀況不是很好，但沒有明顯的酒醉的現
    象，而偵查卷內之刑法第185條之3案件測試觀察紀錄表內所
    載，查獲、測試、或問訊過程中，異議人有呆滯木僵情事，
    係指因見異議人坐在路邊，比較呆滯等語。而發生道路交通
    事故之原因甚多，自難因異議人酒後駕車並發生交通事故，
    遽論異議人有何不能安全駕駛之情形，遂認異議人所執本件
    事故與其飲酒並無關係之辯詞尚堪採信。復查無其他積極證
    據足認異議人有涉有前開公共危險罪犯行，乃以100年度偵
    字第12980號為不起訴處分確定，有不起訴處分書在卷可稽
    。且經本院綜合前開交通事故資料之所有客觀事證與事故時
    異議人之各項情狀整體以觀，尚難認異議人之酒後駕車行為
    係涉有何公共危險罪犯行，且移送本案之承辦警員林武承亦
    於偵查時證稱，本件別無其他積極證據足證車禍事故發生，
    與異議人酒後駕車有相當因果關係。復依本件道路交通事故
    現場圖顯示，異議人與徐瑋楷均自振興路沿東光園路往東英
    二街方向直行，分別行駛於同向雙線車道之左側、右側車道
    ，而細觀徐瑋楷行車路線位置已靠近車道分向線，衡情一般
    機車駕駛人為自身安全通常盡量靠近道路外側行駛，如非係
    為閃避右方障礙物或超越前車應不致往內側駛近，此亦足徵
    異議人於偵查所辯，係因徐瑋楷是要超另一輛機車，伊因閃
    避不及而撞到機車把手等情，並非無據。是以，異議人駕車
    為警查獲時之酒精濃度達每公升0.35毫克，而超過標準，但
    尚難認有不能安全駕駛之情形，且亦不能排除徐瑋楷於事故
    時確為超越他車而靠近異議人行車路線，以致雙方駕駛人無
    法及時閃避，復無其他證據足以判定本件事故肇因為何，故
    其飲用酒類後駕車之行為，與本件事故之發生間，即難逕認
    有相當之因果關係，基此，本件車禍事故難認係肇因於異議
    人酒後注意力減弱而駕車之故，則原處分機關認異議人除酒
    精濃度超過規定標準外，並因而肇事致人受傷部分，要非有
    據。準此，原處分機關逕以異議人酒精濃度超過規定標準因
    而肇事致人受傷，而對其裁處吊扣駕駛執照24個月部分，與
    法即有未合。
六、再按道路交通管理處罰條例業經總統於99年5月5日修正公布
    增訂第68條第2項，並於99年9月1日施行，該條項規定：「
    領有汽車駕駛執照之汽車駕駛人，除駕駛聯結車、大客車、
    大貨車外之非其駕駛執照種類之車輛，違反本條例之道路交
    通安全規則之規定，應受吊扣駕駛執照情形時，無因而肇事
    致人受傷或重傷者，記違規點數5點。但1年內違規點數其達
    6 點以上或再次應受吊扣駕駛執照情形者，併依原違反本條
    例應受吊扣駕駛執照處分規定，吊扣其駕駛執照。」其立法
    主要意旨，為利明確汽車駕駛人駕駛非其駕駛執照種類之車
    輛，違反應受吊扣駕駛執照之處分處理，增訂第2項得緩予
    吊扣而採記考領駕駛執照違規當時之車種，無人受傷者，記
    違規點數5點，仍無改正猶再犯違規之應併原吊扣處罰之規
    定。是以若行為人駕駛非其駕駛執照種類之車輛，違反應受
    吊扣駕駛執照之處分時，無因而肇事致人受傷或重傷者，不
    得吊扣行為人所持有之非屬違規時駕駛車輛種類之駕駛執照
    ，而以記違規點數5點代之。查異議人前開違規行為係發生
    於100年5月22日，自應適用上開處罰條例第68條第2項規定
    ；而異議人為領有大貨車職業駕駛執照之汽車駕駛人，且係
    酒後駕駛自用小客車違規，此有汽車駕照基本資料及前揭舉
    發通知單各1份在卷可憑；又異議人酒後駕車之行為與發生
    事故致人受傷之間，難認有相當因果關係，已如前述，則異
    議人此部分僅應併記違規點數5點，原處分機關不察，仍併
    處以吊扣駕駛執照24個月之裁罰，即有違誤。
七、綜上所述，異議人確有駕駛車輛經測試檢定酒精濃度超過規
    定標準之違規行為，原處分機關依道路交通管理處罰條例第
    35條第1項第1款、道路交通管理事件統一裁罰基準表規定，
    裁處異議人罰鍰19500元，並依同條例第24條第1項第2款規
    定施以道安講習處分，核無違誤。然原處分機關未審酌異議
    人並無因而肇事致人受傷之情節，而遽裁處吊扣異議人駕駛
    執照2年（即24個月）部分之裁決，於法未合。從而，異議
    人提起本件聲明異議，為有理由，應由本院將原處分撤銷，
    自為裁罰如主文第二項所示，以期適法。
據上論斷，應依道路交通管理處罰條例第87條第2項，道路交通
事件處理辦法第19條前段，裁定如主文。
中    華    民    國  100    年    8     月   24    日
                      交通法庭   法  官  黃益茂
以上正本證明與原本無異。
如不服本裁定，應於收受送達後5日內向本院提出抗告狀。（應
附繕本）
                                 書記官  蔡秋明
中    華    民    國  100    年    8     月   24    日